【裁判字號】    99,聲,322
【裁判日期】    990916
【裁判案由】    訴訟救助
【裁判全文】
臺灣高等法院民事裁定                   99年度聲字第322號
聲  請  人  丁○○
            丙○○原名林佳雯.
上列聲請人因與相對人甲○○、乙○○間請求損害賠償事件，聲
請人提起第二審上訴後，聲請訴訟救助，本院裁定如下：
    主  文
聲請駁回。
    理  由
一、按「當事人無資力支出訴訟費用者，法院應依聲請，以裁定
    准予訴訟救助。但顯無勝訴之望者，不在此限。法院認定前
    項資力時，應斟酌當事人及其共同生活親屬基本生活之需要
    」、「無資力支出訴訟費用之事由，應釋明之」，民事訴訟
    法第107條及第109條第2項定有明文。又「所謂無資力係指
    窘於生活，且缺乏經濟信用者而言」，最高法院43年台抗字
    第152號判例意旨可供參照。申言之，若非取給於自己或家
    族所必需之生活費不能支出訴訟費用，且無籌措款項以支出
    訴訟費用之信用技能，方能謂之為無資力支出訴訟費用。又
    ，當事人無資力支出訴訟費用者，依民事訴訟法第107條規
    定，法院固應依聲請准予救助，惟此項無資力支出訴訟費用
    之事由，依同法第109條第2項及第284條之規定，應提出能
    即時調查之證據以釋明之。法院調查當事人是否無資力支出
    訴訟費用，專就當事人提出之證據為之，如當事人並未提出
    證據，或依其提出之證據，未能信其無資力支出訴訟費用之
    主張為真實，即應將其聲請駁回，並無派員調查之必要（最
    高法院26年滬抗字第34號判例參照）。
二、本件聲請意旨略以：聲請人丙○○主張伊家境清寒，失婚後
    尚須獨立扶養二名子女，生活十分窘困，目前實無資力再支
    出該訴訟費用，並提出戶籍謄本、戶口名簿影本各一份為證
    ；聲請人丁○○則稱其為刑滿出獄之更生人，父母皆逝，須
    支付家庭生活所需及獨兒學費，無餘力繳交訴訟費用云云，
    惟未檢附任何憑證。
三、經查：上開戶籍謄本、戶口名簿僅為家庭成員之設籍現況，
    不足為聲請人無資力之依據。又，聲請人丁○○為徒刑執行
    完畢之更生人，有台灣桃園監獄函可稽（原審卷第一Ｏ八頁
    ），名下有汽車四輛，而聲請人丙○○登記汽車一部，除薪
    資、執行業務、其他所得等十餘萬元外，尚有利息所得2697
    元，以年利率百分之一計算，應有存款二十餘萬元等之財產
    ，有稅務電子閘門財產所得調件明細表可考(附於原審卷第
    二十四至二十九頁、第四十一至四十四頁)，在在非可認為
    聲請人窘於生活，且缺乏經濟信用。此外，聲請人又未提出
    其他能即時調查之證據，以釋明渠等係無資力支出訴訟費用
    ，揆諸前開說明，本件聲請即屬無從准許。
四、據上論結，本件聲請為無理由，爰裁定如主文。
中    華    民    國    99    年    9     月    16    日
                    民事第十三庭
                        審判長法  官  林金村
                              法  官  陳秀貞
                              法  官  周祖民
正本係照原本作成。
如不服本裁定，應於收受送達後10日內向本院提出抗告狀，並應
繳納抗告費新台幣１千元。
中    華    民    國    99    年    9     月    16    日
                              書記官  蕭進忠

司法院資訊處製作；財團法人民間司法改革基金會備份。
